最高法院刑事判決　　　　　　　　　　　　　　　九十三年度台上字第五八九七號
　　上訴人　台灣高等法院台南分院檢察署檢察官
　　被　告　甲○○
　　　　　　　　　　民國九十.
　　　　　　乙○○
右上訴人因被告等誣告案件，不服台灣高等法院台南分院中華民國九十年十一月二十
八日第二審更審判決（九十年度上更(一)字第五二一號，起訴案號：台灣台南地方法院
檢察署八十七年度偵字第八二六三號），提起上訴，本院判決如左：
　　主　文
原判決關於甲○○部分撤銷。
甲○○部分公訴不受理。
其他上訴駁回。
    理  由
一、駁回部分：
按刑事訴訟法第三百七十七條規定，上訴於第三審法院，非以判決違背法令為理由，
不得為之。是提起第三審上訴，應以原判決違背法令為理由，係屬法定要件。如果上
訴理由狀並未依據卷內訴訟資料，具體指摘原判決不適用何種法則或如何適用不當，
或所指摘原判決違法情事，顯與法律規定得為第三審上訴理由之違法情形，不相適合
時，均應認其上訴為違背法律上之程式，予以駁回。本件原判決以公訴意旨略稱：被
告乙○○與其夫甲○○（已於民國九十一年十一月二十六日死亡）因傷害案件，與陳
建良、陳洪素娥涉訟，心生不滿，乃意圖使陳建良、陳洪素娥受刑事處分，於八十六
年七月十日具狀向台灣台南地方法院檢察署提出告訴，以陳建良、陳洪素娥於同年二
月十九日下午三時許，在原審法院八十六年度上易字第二八一號傷害案件開庭後，由
陳建良在法院外之停車場強拉甲○○，致其右上臂腫起，並欲加毆打，且揚言：「今
天事情要交代清楚，不然不讓你們走，要讓你死在這裡。」等語，而誣指陳建良、陳
洪素娥觸犯刑法第三百零四條第一項、第三百零五條等罪嫌。案經台灣台南地方法院
檢察署以八十六年度偵字第九一三九號偵查，甲○○、乙○○又於同年七月二十九日
偵查中，當庭誣指陳建良於上開傷害案件開庭後，在法庭外強拉律師黃慕容，亦涉有
妨害自由罪嫌等情，因認乙○○涉有刑法第一百六十九條第一項之誣告罪嫌。經審理
結果，認不能證明乙○○犯罪，爰撤銷第一審關於此部分之科刑判決，改判諭知乙○
○無罪，已綜合全部卷證資料，詳加斟酌論斷，從形式上觀察，並無判決違背法令之
情形存在。按刑法第一百六十九條第一項之誣告罪，以意圖他人受刑事或懲戒處分而
虛構事實，向該管公務員申告為要件。倘告訴人所訴事實尚非全然無因，或告訴人誤
認有此事實或以為有此嫌疑，而為申告，均難以誣告罪相繩。原判決依憑證人即律師
黃慕容之證言及現場照片等證據資料，以甲○○、乙○○與陳建良、陳洪素娥於八十
六年二月十九日，在原審法院八十六年度上易字第二八一號傷害案件開庭時，爭辯甚
烈，復於開庭完畢後，在法院外之停車場吵架，為可確認之事實，衡情雙方於爭吵之
際，難免有強烈之肢體動作及口出惡言，堪信乙○○所訴之前揭事實，並非全然虛構
。又甲○○於偵查中，所為有關陳建良強拉律師黃慕容部分之陳述，僅係應訊時，說
明陳建良與黃慕容間當時之互動情形，對此部分則無告訴之意思；且陳建良如未對黃
慕容為某種行為，黃慕容應無「拉陳建良胸口的衣服」且表示「有話去法庭內說」之
語，尚難認乙○○與甲○○有共同虛捏事實誣攀之故意，自不能令負誣告罪責。再，
甲○○之受傷診斷書，載明「右肱二頭肌長頭腱斷裂」，其提出之醫學文獻，亦記載
因強力之作用非無發生肌鍵傷害之可能；證人即台南市立醫院醫師陳沛棠所為之證言
，不足為不利於乙○○之證明，俱於判決內逐一斟酌，詳加論列，核與經驗法則與論
理法則無違。上訴意旨，漫稱甲○○既知帶照像機蒐證，卻於受傷後未立即驗傷，有
違常情；證人即醫師陳沛棠證稱未有因拉扯而造成二頭肌長頭腱斷裂之情形，足見甲
○○並未受傷等語，徒就原審取捨證據及判斷其證明力職權之適法行使，及判決內已
明白論斷之事項，憑己見任意指摘，與法律規定得為第三審上訴理由之違法情形，不
相適合，其上訴為違背法律上之程式，應予駁回。
二、撤銷改判部分：
按被告死亡者，應諭知不受理之判決，刑事訴訟法第三百零三條第五款定有明文；又
被告在第二審判決後，第三審上訴中死亡者，依同法第三百九十八條第三款規定，第
三審法院應撤銷第二審判決，就該案件自為判決。本件被告甲○○於原審法院九十年
十一月十八日判決後，經檢察官提起第三審上訴，嗣甲○○於九十一年十一月二十六
日死亡，有台南市北區戶政事務所復函附送之除戶戶籍謄本可稽，依首開規定，應由
本院將原判決關於甲○○部分撤銷，並諭知不受理之判決。
據上論結，應依刑事訴訟法第三百九十七條、第三百九十八條第三款、第三百八十七
條、第三百零三條第五款、第三百九十五條前段，判決如主文。
中　　　華　　　民　　　國　　九十三　　年　　 十一 　　月　　 十一 　　日
                              最高法院刑事第四庭
                                  審判長法官  紀　俊　乾
                                        法官  黃　正　興
                                        法官  劉　介　民
                                        法官  陳　東　誥
                                        法官  魏　新　和
      右正本證明與原本無異
                                              書  記  官
中　　　華　　　民　　　國　　九十三　　年　　 十一 　　月　　 十五 　　日
                                                                        Ａ
